臺灣宜蘭地方法院民事判決　九十一年度簡上字第二○號
　　上　訴　人　乙○○
　　被　上訴人　甲○○
右當事人間請求清償借款事件，上訴人對於中華民國九十一年三月七日本院羅東簡易
庭九十年度羅簡字第二五二號第一審判決提起上訴，本院判決如左：
    主  文
上訴及追加之訴均駁回。
第二審及追加之訴之訴訟費用均由上訴人負擔。
    事    實
甲、上訴人方面：
一、聲明：
（一）原判決廢棄。
（二）被上訴人應給付上訴人新臺幣（下同）五十萬元，及自起訴狀繕本送達被告翌
      日起至清償日止按年息百分之五計算之利息。
（三）願供擔保請准宣告假執行。
二、陳述：除與原審判決書所載者相同茲予引用外，補稱：
（一）金錢消費借貸契約屬於要物契約，因金錢交付而生效，上訴人就系爭借貸以匯
      款方式交付予被上訴人，而有被上訴人不否認為真正之匯款單可證，已足以證
      明兩造間確有消費借貸契約存在，被上訴人主張並非借款而係討債報酬，應由
      被上訴人負舉證之責任。
（二）縱被上訴人否認兩造有消費借貸之合意，原審予以採信，則上訴人亦得主張不
      當得利之法律關係請求被上訴人返還該五十萬元之不當得利款項。此項訴之追
      加與原訴訟之基礎事實同一，依民事訴訟法第四百四十六條第一項、第二百五
      十五條第一項第二款規定自得選擇合併訴訟而為追加。
（三）上訴人雖曾委託被上訴人向綽號「阿國」之男子催討債務一百十六萬元，並已
      催討到同額現金，然上訴人於領得現金即八十九年十一月三十日之當日，已將
      十六萬元現金給付給被上訴人作為報酬，當天兩造並一同至第一商業銀行羅東
      分行，上訴人將一百萬元匯回自己之彰化銀行帳戶，而被上訴人將十六萬元存
      到其自己或是他人名下之帳戶。系爭五十萬元與上述報酬無關，如果是要作為
      報酬的話，當場就可以給上訴人，不用事後相隔半個月後再匯錢。
三、證據：除援用原審之立證方法外，並提出彰化銀行轉帳收入傳票乙紙為證，並聲
    請調閱被上訴人所有帳戶於八十九年十一月三十日之交易往來紀錄。
乙、被上訴人方面：
一、聲明：如主文所示。
二、陳述：除與原審判決書所載者相同茲予引用外，補稱：
（一）於八十九年十月左右，曾受上訴人委託去向綽號「阿國」之男子討錢，討了一
      百十幾萬元，花了一、二個月的時間，並找友人協助，系爭五十萬元是上訴人
      答應討到錢後事後再給付之報酬，並不是兩造間之借款，亦非不當得利。
（二）當時上訴人有將一百萬元匯回其自己的帳戶，但是被上訴人並沒有收受上訴人
      所稱之十六萬元作為報酬，也沒有在上訴人所稱之八十九年十一月三十日有將
      十六萬元存入任何帳戶之紀錄。
三、證據：援用原審之立證方法。
丙、本院依職權函查被上訴人之交易帳戶及所得申報資料。
    理    由
一、本件上訴人原係依照消費借貸契約之法律關係請求，嗣經上訴於本院審理時，另
    追加不當得利之法律關係而為請求，核屬民事訴訟法第二百五十五條第一項第二
    款規定基礎事實同一之情形，依照同法第四百四十六條第一項規定，應予准許。
二、上訴人起訴主張被上訴人於民國八十九年十二月十六日向其借款五十萬元，上訴
    人於當日即由彰化商業銀行林口分行將此筆款項匯至被上訴人於第一商業銀行羅
    東分行之帳戶，惟被告竟未於所約定之清償日即八十九年十二月二十三日返還該
    借款，為此爰依消費借貸契約之法律關係請求被上訴人給付如聲明所示金額等語
    ；另被上訴人否認有消費借貸契約之合意，爰依不當得利之法律關係請求被上訴
    人給付如聲明所示金額等語，並提出匯款單乙紙為證。被上訴人固不否認有收受
    上訴人所匯款之五十萬元，惟辯稱：系爭五十萬元係上訴人委託被上訴人向綽號
    「阿國」之男子討債所得之報酬，上訴人答應事後給付予被上訴人，並不是兩造
    間之借款，亦非不當得利等語。
三、經查：
（一）按當事人主張有利於己之事實者，就其事實有舉證之責任，民事訴訟法第二百
      七十七條定有明文。又民事訴訟如係由原告主張權利者，應先由原告負舉證之
      責，若原告先不能舉證，以證實自己主張之事實為真實，則被告就其抗辯事實
      即令不能舉證，或其所舉證據尚有疵累，亦應駁回原告之請求，最高法院十七
      年度台上字第九一七號判例可資參照。
（二）本件上訴人主張被上訴人向其借款五十萬元，為被上訴人所否認，揆諸上揭規
      定及說明，上訴人自應就兩造間有消費借貸契約關係負舉證之責。查上訴人所
      提出匯款單，僅能證明上訴人有交付此筆款項予被上訴人，然交付該筆款項，
      有可能係基於贈與、支付報酬、償還貨款或借款等各種情形，尚難直接證明匯
      款人與受款人間即有消費借貸契約關係，上訴人亦未提出其他證據以為佐證，
      已難為有利於上訴人之認定。
（三）又被上訴人主張曾受上訴人委託向「阿國」討債，上訴人答應給付報酬之事實
      ，上訴人對此並不爭執，堪信為真。而上訴人所稱已於八十九年十一月三十日
      給付被上訴人十六萬元作為討債報酬，並由被上訴人存入其自己或他人之帳戶
      之情事，為被上訴人所否認。查上訴人係於八十九年十一月三十日匯款一百萬
      元至其彰化銀行帳戶內，此有上訴人提出之彰化銀行轉帳收入傳票乙紙為證，
      經本院函查被上訴人之交易帳戶及所得申報資料，並向被上訴人所提供之所有
      交易往來金融機構查詢其於八十九年十一月三十日之交易紀錄，均查無上訴人
      所指稱被上訴人有於八十九年十一月三十日存款或匯款十六萬元之紀錄，此有
      被上訴人之交易帳戶及所得申報資料與往來之各金融機構回函及附件在卷可參
      ，是上訴人主張委託被上訴人取回一百十六萬元現金後匯回一百萬元之當日，
      有另外給付被上訴人十六萬元報酬云云，亦難以採信。則被上訴人主張系爭五
      十萬元係上訴人事後給付之討債報酬等語，應屬可採。
（四）至上訴人雖稱系爭五十萬元與上述報酬無關，如果是要作為報酬的話，當場就
      可以給上訴人，不用事後相隔半個月後再匯錢云云，惟查：系爭五十萬元是否
      為討債之報酬，無法經由其給付之時間、方式直接予以認定，上訴人將討債報
      酬於取得債權後當日給付給被上訴人固屬可能，然於事後擇日給付給被上訴人
      亦屬可能，其給付之方式是採用現金給付或匯款方式均非所問，是上訴人前開
      陳述，難以直接採為有利於上訴人之認定，附此敘明。
四、綜上，上訴人既無法證明兩造間有消費借貸契約存在，而被上訴人受領系爭五十
    萬元又係基於兩造間委託之報酬約定，則上訴人依據消費借貸契約之法律關係及
    不當得利之法律關係請求被上訴人給付如聲明所示金額，自屬無理由，應均予駁
    回。其假執行之聲請，亦因訴之駁回而失所附麗，應併予駁回。原審判決駁回上
    訴人之訴（依消費借貸契約法律關係請求部分）及假執行之聲請，其認事用法並
    無不當。上訴意旨指摘原判決不當，求予廢棄改判，為無理由，應予駁回。
五、據上論結，本件上訴及追加之訴均為無理由，依民事訴訟法第四百三十六條之一
    第三項、第四百四十九條第一項、第七十八條，判決如主文。
中　　　華　　　民　　　國　　九十一　　年　　 十二　　 月　　 十八　　 日
                            臺灣宜蘭地方法院民事庭
~B審判長法官　林俊廷
~B法　　　官　林俊廷
~B法　　　官　林俊廷
右正本證明與原本無異
中　　　華　　　民　　　國　　九十一　　年　　 十二　　 月　　 十一　　 日
~B法院書記官　黃月雲
